【裁判字號】    99,交聲,1026
【裁判日期】    990827
【裁判案由】    違反道路交通管理處罰條例聲明異議
【裁判全文】
臺灣臺北地方法院交通事件裁定        99年度交聲字第1026號
原處分機關  交通部公路總局臺北區監理所板橋監理站
異  議  人
即受處分人  甲○
上列受處分人因違反道路交通管理處罰條例案件，對於交通部公
路總局臺北區監理所板橋監理站於民國99年5 月20日所為之處分
（原處分案號：板監裁字第裁41-AEY115660號），聲明異議，本
院裁定如下：
    主  文
異議駁回。
    理  由
一、原處分意旨略以：異議人即受處分人甲○於民國99年4 月4
    日9 時15分許，騎乘車牌號碼979-CLM 號普通重機車，在臺
    北市○○路○ 段與忠孝東路5 段，經臺北市政府警察局信義
    分局員警逕行舉發有「禁止右轉處違規右轉（南往東地下道
    ）」及「攔停不停拒絕受檢」之違規，後經原處分機關調查
    之結果，仍認異議人有前開之違規行為，遂依道路交通管理
    處罰條例第48條第1 項第2 款（不依標誌、標線、號誌指示
    ）之規定，處罰鍰新臺幣（下同）600 元，並依同條例第63
    條第1 項（第1 款）之規定記違規點數1 點（按此部分業經
    異議人當庭撤回異議，見本院99年7 月19日訊問筆錄），另
    依同條例第60條第1 項之規定，裁處罰鍰3,000 元，並依同
    條例第63條第1 項（第1 款）之規定記違規點數1 點等語。
二、本件聲明異議意旨詳如附件聲明異議狀（含陳述書）所載。
三、按汽車駕駛人轉彎時，有不依標誌、標線、號誌指示者，處
    新臺幣600 元以上1,800 元以下罰鍰，並記違規點數1 點，
    道路交通管理處罰條例第48條第1 項第2 款、第63條第1 項
    第1 款定有明文；而機器腳踏車行駛至交岔路口，其轉彎，
    應依標誌或標線之規定行駛，道路交通安全規則第99條第2
    項前段復有明定。又按汽車駕駛人，駕駛汽車有違反本條例
    之行為，經交通勤務警察或依法令執行交通稽查任務人員制
    止時，不聽制止或拒絕停車接受稽查而逃逸者，除按各該條
    規定處罰外，處新臺幣3,000 元以上6,000 元以下罰鍰，並
    記違規點數1 點，同條例第60條第1 項、第63條第1 項第1
    款亦定有明文；而同條例第4 條第1 項復規定：駕駛人駕駛
    車輛或行人在道路上，應遵守道路交通標誌、標線、號誌之
    指示、警告、禁制規定，並服從執行交通勤務之警察或依法
    令執行指揮交通及交通稽查任務人員之指揮；且依同條例第
    7 條之2 第1 項第4 款之規定，汽車駕駛人之行為有不服指
    揮稽查而逃逸，當場不能攔截製單舉發者，得逕行舉發，均
    合先敘明。
四、經查，異議人於上開時間，騎乘上開機車，行經臺北市○○
    路○ 段地下道口時，逕從地下道口右轉忠孝東路5 段，此為
    異議人坦認無誤，證人即逕行舉發員警乙○○亦於本院99年
    8 月9 日訊問時到庭結證明確（其於本院99年7 月19日訊問
    時經傳未到，但已事先檢附相關證明依法請假，本院審酌異
    議人具狀希望與其對質，當庭告知到庭之異議人下次庭期即
    99年8 月9 日，請異議人自行到庭、不另通知，並記明筆錄
    ，惟異議人於當日並未到庭，亦未事先請假，均有各該筆錄
    存卷為憑，附此敘明），並有舉發違反道路交通管理事件通
    知單及乙○○陳報之現場路況照片等件在卷可稽，觀諸該等
    照片，該地下道口明顯位置確實設有「車行地下道車輛僅准
    直行基隆路」、「車行地下道口禁止左右轉忠孝東路」及地
    下道禁止左右轉之圓形標誌等交通標誌無誤，是異議人騎乘
    機車從該地下道口逕自右轉忠孝東路5 段，顯有汽車駕駛人
    轉彎時不依標誌指示之違規。
五、又查，證人乙○○另行陳報現場光碟乙張存卷，經本院於99
    年8 月9 日當庭播放，勘驗結果如下：光碟內有一個檔案
    ，全長44秒，鏡頭由忠孝東路往基隆路右轉忠孝東路之轉角
    處拍攝；影片中可見黃色計程車、銀色休旅車、粉紅色機
    車、白色機車依序由基隆路右轉忠孝東路，在影片拍攝期間
    並無其他機車有相同之右轉狀況；該白色機車右轉之後，
    鏡頭一陣晃動，沒有清楚拍到白色機車及騎士之畫面，但見
    員警當場以筆在手上抄寫車號979-CLM ，且看手錶同時抄錄
    時間在手上；上開員警所拍攝之忠孝東路路段有三線車道
    （見卷附本院當日勘驗筆錄），另有乙○○陳報之員警工作
    紀錄簿影本存卷可查；對此，證人乙○○當庭補充證述：該
    影片是用隊上配置的針孔攝影機所拍攝，我別在胸前制服釦
    子附近，就因為這樣，所以畫面容易晃動，當時計程車、休
    旅車及粉紅色機車都是基隆路的平面道路右轉忠孝東路，這
    樣沒有違規，白色機車是從基隆路地下道上來直接右轉忠孝
    東路，所以違規，我距離他右轉路口處大約8 至10公尺，在
    現場很清楚的看到白色機車是這樣違規右轉，「（問：你當
    時採用什麼方式攔這台白色機車？）我從第三線上前切到第
    二線的車道準備攔下這台車，他就繞過我，從最內側車道往
    前騎走，當時只有我一人執勤」，「（問：你能確定該騎士
    有看到你攔他的車嗎？）有，原本他右轉過來是走第二線車
    道，當我上前攔他，他就切進最內側車道，繞過我」，且有
    揮動手勢，就是以手要求他靠邊停車等語甚詳（見同上訊問
    筆錄），經核均與本院勘驗光碟結果及卷附工作紀錄簿上之
    記載相符，且無任何違背常情事理之處，依其證詞及現場錄
    影情形，上開白色機車即係異議人所騎乘之機車，當時與之
    近乎一同右轉之車輛不多，甚而機車僅有兩台，但員警乙○
    ○所站立之位置卻能清楚分辨僅白色機車從地下道右轉違規
    、粉紅色機車（與其他兩台汽車）從平面車道右轉未違規，
    則其如欲上前攔停，自不可能朝粉紅色機車（或該兩台汽車
    ）方向而去，其當時攔停所針對之對象顯然僅有一人，即騎
    乘白色機車之異議人，而現場又非異議人騎車混在機車陣中
    導致處在機車陣中之各騎士無法分辨員警欲攔停之人為何人
    ，況異議人亦坦認員警「突然於該路口直接衝出，讓身為異
    議人的我受到驚嚇... 」，堪認異議人當時明顯有注意到員
    警上前，是雖異議人辯稱自己僅以40至50之正常時速騎過云
    云，且錄影畫面因員警別在胸前，鏡頭隨人移動而在晃動下
    未拍攝到異議人騎車經過員警面前之全貌，但相較之下，仍
    應認與被告素昧平生又無怨隙且已具結擔保所述實在之乙○
    ○上開證詞屬實，則異議人騎車違規右轉後，見員警上前以
    手勢攔停卻不予停車，反以變換車道之方式繞過攔停員警騎
    車離去，其有拒絕停車接受稽查而逃逸之主觀意思及客觀行
    為均足堪認定。
六、至於異議人其他所辯：不知道員警突然衝出來要幹嘛？是
    攔檢還是後方發生車禍？馬路上這麼多台車，員警未吹哨
    或以指揮棒告知停車受檢，或口頭告知車牌號碼，自身疏忽
    造成受檢對象不明，亦無法判定其在執行勤務，員警舉動
    容易造成交通事故的發生，嚴重危害到民眾生命安全，造成
    公共危險屬實，可依公共危險罪起訴，請勿規避員警之過失
    責任，臨時突然停車，容易造成後方車輛追撞，一般人有
    可能無故停車嗎？請仔細想一想，就為了開一張罰單而言
    ，員警自己寶貴的生命就可以不要了嗎？員警在下一個紅
    綠燈也可以攔到我，是他自己沒有追上來，請求與員警對
    質等。本院認：服交通勤務之制服員警從路邊上前攔停前方
    違規之車輛（或行人），早已行之有年，縱使員警未吹哨、
    揮動指揮棒而僅以手勢要求停車，並無違法，亦所在多有，
    包含異議人在內之一般用路人均無可能推諉不知，依上開道
    路交通管理處罰條例之明文規定，用路人均有服從交警指揮
    之義務，並無自行選擇是否接受攔停指揮之空間，更非所謂
    無故停車，交警亦無所謂「自己追上來」之義務，再觀諸本
    案情形，異議人在騎車違規右轉後旋見制服交警即乙○○朝
    其方向上前並佐以手勢，員警要求其立即靠邊停車之意甚明
    （在數秒內人車短暫錯身且機車車牌在後，如何要求員警口
    頭報明車號要求停車？），縱異議人自認員警攔停原因不明
    ，亦有先行減速逐步靠邊停車服從指揮之義務與事實上之可
    能，如此根本沒有突然煞車造成後方車輛追撞之問題，且本
    案當時根本不存在異議人機車陷入機車陣中致受檢對象不明
    之情形，已如前述，異議人明知員警針對其要求靠邊，但捨
    此不為，仍繞道離去，違反法定服從交警指揮之用路義務，
    殆無任何疑義，其於事後泛指員警涉有公共危險過失責任云
    云，純係其個人主觀上意見，並非可採，尚無從執為免罰之
    原因，至於對質一事，異議人自行放棄機會無故不到庭，且
    本案參酌卷存事證，異議人之各該違規情節均已明確，無再
    行調查或對質之必要，故未再如所請，併此指明。
七、綜上，異議人騎車不依標誌指示違規右轉，眼見交警攔停卻
    不予停車逕自離去，其確有違規後拒絕停車接受稽查而逃逸
    之違規行為，員警逕行製單舉發，亦於法有據，異議人聲明
    異議所持各該理由，均非可採，則原處分機關依道路交通管
    理處罰條例第60條第1 項、第63條第1 項第1 款等規定，裁
    處異議人最低之3,000 元罰鍰，並記異議人違規點數1 點，
    自無任何違誤，異議人之異議為無理由，應予駁回。
八、據上論斷，應依道路交通管理處罰條例第87條第2 項，道路
    交通案件處理辦法第19條，裁定如主文。
中    華    民    國    99    年    8     月    27    日
                  交通法庭    法  官  吳勇毅
上正本證明與原本無異。
如不服本裁定，應於裁定送達後5 日內向本院提出抗告狀。
                               書記官  游秀珠
中    華    民    國    99    年    8     月    30    日

司法院資訊處製作；財團法人民間司法改革基金會備份。
